【裁判字號】    94,聲判,8
【裁判日期】    950118
【裁判案由】    聲請交付審判
【裁判全文】
臺灣屏東地方法院刑事裁定               94年度聲判字第8號
聲  請  人  甲○○
代  理  人  林維毅律師
被      告  乙○○
上列聲請人因被告毀棄損壞案件, 不服臺灣高等法院高雄分院檢
察署94年度上聲議字第1015號駁回再議之處分（原不起訴處分案
號：臺灣屏東地方法院檢察署94年度偵字第4224號）, 聲請交付
審判, 本院裁定如下:
    主  文
聲請駁回。
    理  由
一、聲請人即告訴人甲○○聲請交付審判意旨略以:
    告訴人曾親眼目睹被告乙○○對其種植之檳榔、木瓜及香蕉
    樹等農作物噴灑不明藍色藥水, 其後, 該等農作物即日漸枯
    死, 且告訴人之土地與被告承租之土地相鄰, 外人無法任意
    進入, 足以證明告訴人種植之果樹, 確係遭被告毀損。然告
    訴人就此向臺灣屏東地方法院檢察署提出告訴後, 檢察官並
    未送請有關單位鑑定, 僅以告訴人指訴為推測之詞而不起訴
    處分。嗣經被告聲請再議, 又遭臺灣高等法院高雄分院檢察
    署以告訴人目睹被告噴藥時, 未立即告訴, 待果樹枯死後始
    提告訴, 顯不合理為由駁回再議之聲請。爰依刑事訴訟法第
    258 條之1 第1 項規定聲請法院裁定交付審判。
二、按告訴人不服上級法院檢察署檢察長或檢察總長認為再議為
    無理由之駁回處分者, 得於接受處分書後10日內委任律師提
    出理由狀, 向該管第一審法院審請交付審判。法院認交付審
    判之聲請不合法或無理由者, 應駁回之, 刑事訴訟法第258
    條之1 及同法第258 條之3 第2 項對此定有明文。次按, 刑
    事訴訟法第258 條之1 規定告訴人得向法院聲請交付審判,
    乃係該法新增對於「檢察官不起訴或緩起訴裁量權」之外部
    監督機制, 亦即由法院審查檢察官所為不起訴或緩起訴處分
    是否正確及是否已達可逕予起訴審判之程度, 以避免檢察機
    關認定有誤。依此立法精神, 法院就聲請交付審判案件之審
    查, 固得依同法第258 條之3 第3 項「為必要之調查」, 然
    其調查證據之範圍, 應以偵查中曾顯現之證據為限, 不得就
    告訴人提出之「新證據」再為調查, 亦不可蒐集偵查卷以外
    之證據, 否則將與刑事訴訟法第260 條之「再行起訴」制度
    混淆。
三、經查：
    (一)聲請人原告訴意旨係以: 被告乙○○本欲承租告訴人甲○
      ○位於屏東縣萬巒鄉○○路之檳榔園, 惟告訴人不願出租
      , 被告竟於民國93年9 月間某日及94年2 月間某日, 在上
      開檳榔園內, 以不明藥水噴灑告訴人種植之檳榔樹、木瓜
      樹、香蕉樹等作物上, 致檳榔樹枯死約100 棵, 木瓜樹枯
      死約4 、5 棵及香蕉樹枯死5 棵, 因認被告涉犯刑法之毀
      損罪嫌云云。
    (二)臺灣屏東地方法院檢察署檢察官就聲請人所訴被告犯罪事
      實偵查後, 於94年9 月29日以94年度偵字第4224號為不起
      訴處分, 其處分意旨略以: 本件僅有告訴人片面指訴, 並
      無其他證人目睹。且告訴人提出之不明藍色藥水1 桶, 其
      桶身乃告訴人之所有物, 並非被告所有, 業據證人利子妹
      證述明確, 並為告訴人所自承。倘被告果有上開毀損犯行
      , 豈有使用告訴人所有之物品為工具, 再留供告訴人取得
      證據之理？因認本件積極事證不足以認定被告有何毀損犯
      行。
    (三)聲請人對於該不起訴處分不服, 並以：「聲請人之土地
      與被告承租地相鄰, 有鐵絲圍繞, 外人不可能隨意進出,
      顯見聲請人之果樹枯死, 係因被告故意噴藥所致。裝藥
      水之桶子係被告未經同意取用, 且聲請人曾目睹被告將藥
      水噴在聲請人之果樹上。」為由, 聲請再議。嗣經台灣高
      等法院高雄分院檢察署以「聲請人之果樹枯死原因不明
      , 無積極證據證明為被告故意噴藥所致。推測之詞不得
      作為證據, 本件無證據證明被告有使用聲請人之桶子泡藥
      水。且聲請人指陳其於93年9 月間及年底時, 目睹被告在
      聲請人之果樹噴藥, 竟不當場舉發或告訴, 竟遲至近半年
      果樹枯死始提出告訴, 又未提出被告有不法行為之證據,
      顯違常理」, 認聲請再議為無理由, 而於94年11月10日以
      94 年 度上聲議字第1015號處分書予以駁回, 此分別有臺
      灣屏東地方法院檢察署94年度偵字第4224號不起訴處分書
      、臺灣高等法院高雄分院檢察署94年度上聲議字第1015號
      駁回處分書各1 份附卷可考。
    (四)聲請人雖以首開理由, 對臺灣高等法院高雄分院檢察署所
      為前開94年度上聲議字第1015號駁回處分表示不服, 並聲
      請本院裁定交付審判。然經本院調閱臺灣屏東地方法院檢
      察署94年度交查字第24號及94年偵字第4224號等與本案相
      關卷證後發現: 告訴人果樹枯死原因自始不明, 其所稱係
      遭藍色液體毒害云云, 乃屬臆測之詞。況告訴人自稱其自
      4 、5 年前即經常目睹被告噴灑藥水在其種植之果樹上,
      迄今年方才出現樹木枯死現象（見94年交查字第24號卷第
      5 頁筆錄）, 則噴灑藥水之行為是否為導致樹木枯死之原
      因, 亦顯有可疑。且盛裝藍色液體之水桶乃告訴人所有,
      枯死之果樹又均生長在告訴人栽植作物之土地上, 被告如
      欲以告訴人所指稱之方法毀損果樹, 勢必多次侵入告訴人
      之土地取用水桶並調製、噴灑上開藍色液體, 始能達成目
      的, 而告訴人於此期間當應予以阻止, 甚至對被告侵入果
      園及擅自拿取水桶之行為報警處理，並提出告訴、告發,
      豈有一再縱容被告入侵果園之理？是告訴人所指之情節實
      與常理相去甚遠。此外, 又無其他證人目睹被告對告訴人
      果樹噴灑藥物之行為, 以佐證告訴人指訴。因此即使檢察
      官對本件果樹枯死原因及藥水成份進行鑑定, 亦難證明與
      被告有關。檢察官未依職權鑑定果樹死亡原因及藍色液體
      成份, 依現行法律規定, 洵難認有違法或不妥之處。本件
      積極證據既有不足, 則原檢察官依查得證據對告訴人提出
      之告訴為不起訴處分, 及由臺灣高等法院高雄分院檢察署
      檢察長駁回其再議之聲請, 於法均無違誤。本件交付審判
      之聲請顯無理由, 應予駁回。
四、據上論斷, 應依刑事訴訟法第258 條之3 第1 項、第2 項前
    段, 裁定如主文。
中    華    民    國    95    年    1     月    18    日
                  刑事第四庭    審判長法  官  莊鎮遠
                                      法  官  劉敏芳
                                      法  官  王以齊
以上正本證明與原本無異。
不得抗告。
中    華    民    國    95    年    1     月    18    日
                                      書記官  盧姝伶


司法院資訊處製作；財團法人民間司法改革基金會備份。
